【裁判字號】    97,苗簡,644
【裁判日期】    971223
【裁判案由】    清償借款
【裁判全文】
臺灣苗栗地方法院民事簡易判決         97年度苗簡字第644號
原      告  乙○○
訴訟代理人  丙○○
被      告  甲○○
上列當事人間請求清償借款事件，本院於民國97年12月18日言詞
辯論終結，判決如下：
    主  文
原告之訴駁回。
訴訟費用由原告負擔。
    事實及理由
一、原告起訴主張：被告於民國89年3 月21日向原告借款新臺幣
    （下同）40萬元，並出具限欠證書，承諾俟被告所有苗栗縣
    苑裡鎮○○段1694地號土地（下稱1694地號土地）買賣完畢
    後，即無條件清償該筆借款，又1694地號土地已於鈞院92年
    度執字第2167號強制執行程序中經拍賣，惟被告仍未清償，
    屢經催討均置之不理，為此依消費借貸之法律關係提起本訴
    訟。並聲明：被告應給付原告40萬元，及自支付命令送達之
    翌日起至清償日止，按年息百分之6 計算之利息。
二、被告之抗辯：伊與原告、原告訴訟代理人之前並不認識，由
    於伊曾開立5 萬元、20萬元之支票予他人，其後該2 紙支票
    輾轉落入原告訴訟代理人手中，原告訴訟代理人以該2 紙支
    票假扣押伊所有之1694地號土地，當時1694地號土地正準備
    賣給他人，原告訴訟代理人逼迫伊要給40萬元才願意撤銷假
    扣押，故伊方在證人丁○○家中出具限欠證書予原告訴訟代
    理人，但原告訴訟代理人並未依約撤銷假扣押。並聲明：如
    主文第1 項所示。
三、兩造不爭執之事實：原告訴訟代理人與被告曾於89年3 月21
    日在證人丁○○住處討論債務償還事宜，被告當場出具限欠
    證書予原告訴訟代理人。
四、本件應探究者為：被告對原告是否欠有40萬借款債務？經查
    ：
  (一)限欠證書記載：「茲於民國八十九年三月二十一日承諾本人
    土地玉山段地號1694買賣完畢積欠新臺幣肆拾萬元整願無條
    件奉還恐口無憑特立此據。耑此特立據人甲○○…」等語（
    見本院97年度促字第7131號卷第6 頁），其上並無記載被告
    欠款之對象，經本院詢問被告當初出具限欠證書的對象，被
    告答稱係原告訴訟代理人丙○○（見本院97年度苗簡字第64
    4 號卷卷第33頁），而原告訴訟代理人亦陳稱：「（當初限
    欠證書，被告開具的對象是否為原告訴代？）對。開的對象
    是給我的」、「（為何是乙○○當原告？）…是原告乙○○
    給我的錢，我借給被告，被告親手寫借據給我，字是被告寫
    的」、「（原告是之前有借錢給被告嗎？還是你跟被告之間
    有債務糾紛？）原告將錢交給我保管，原告已經嫁出去了，
    我把錢借給被告，被告的票開給別人後來跳票，別人拿票來
    找我換現金，後來被告來找我拿回他開的票，然後寫這張限
    欠證書」等語明確（見本院97年度苗簡字第644 號卷卷第33
    、42頁），另證人丁○○證稱：「（有無看這張限欠證書？
    ）有」、「（為什麼會看過？）原告訴訟代理人跟被告中午
    在我們家吃飯，他們談好了，至於談什麼我不清楚，這張紙
    是我拿給被告寫的，他們說需要紙，我就去書桌撕一張紙下
    來」、「他們本來說要去我哥哥家談債務的事，我哥哥當時
    在當里長，後來我哥哥不在，所以他們就到我家，我跟我哥
    哥家在隔壁」等語綦詳（見本院97年度苗簡字第644 號卷卷
    第40頁）。
  (二)由上可知，被告前曾簽發支票予他人，嗣該些支票跳票，有
    人持被告上開支票向原告訴訟代理人貼現，其後原告訴訟代
    理人與被告至證人丁○○家中就原告訴訟代理人所執有之上
    開支票討論債務清償事宜，達成協議後，被告遂出具限欠證
    書予原告訴訟代理人，故本件債務糾紛係存在於原告訴訟代
    理人與被告間，而非原告與被告間，極為明確。況縱如原告
    訴訟代理人所述：其使用者為原告託其保管之錢等語為真，
    然原告訴訟代理人於對外為法律行為時係以自己名義，而非
    以原告名義，其所為法律行為之效力自不能及於原告（按與
    民法第103 條所規定之顯名主義要件不符）。是以，原告與
    被告間並無40萬元借款債務乙節，應堪認定。
五、從而，原告依消費借貸之法律關係，請求被告應給付原告40
    萬元，及自支付命令送達之翌日起至清償日止，按年息百分
    之6 計算之利息，洵屬無據，應與駁回。
六、據上論結，本件原告之訴為無理由，依民事訴訟法第436 條
    第2 項、第78條，判決如主文。
中    華    民    國    97    年    12    月    23    日
                  苗栗簡易庭法  官  張 文 毓
以上正本係照原本作成。
如對本判決上訴，須於判決送達後20日內向本院提出上訴狀（須
附繕本）。
                            書記官  歐 明 秀
中    華    民    國    97    年    12    月    23    日


司法院資訊處製作；財團法人民間司法改革基金會備份。
